臺灣高等法院刑事裁定           100年度交抗字第1019號
抗  告  人
即受處分人  章軒榮
上列抗告人因違反道路交通管理處罰條例案件，不服臺灣桃園地
方法院，中華民國100年6月24日所為裁定（100年度交聲字第463
號），提起抗告，本院裁定如下：
    主  文
抗告駁回。
    理  由
一、按受處分人，不服道路交通管理處罰條例第8 條主管機關所
    為之處罰，得於接到裁決書之翌日起20日內，向管轄地方法
    院聲明異議，同條例第87條第1 項定有明文。此係交通異議
    事件之程序規定，受處分人之聲明異議須合於此項程序規定
    ，法院始得為實體上之審查。又按法院認聲明異議不合法律
    上之程式或其異議權已經喪失者，應以裁定駁回之，但其不
    合法律上之程式可補正者，應先定期命為補正，逾期不補正
    者，即予駁回。道路交通事件處理辦法第17條亦有明文。復
    按違反道路交通管理事件統一裁罰基準及處理細則第5條規
    定，處理違反道路交通管理事件，有關文書送達之程序，依
    行政程序法之規定。又按送達，於應受送達人之住居所、事
    務所或營業所為之；但在行政機關辦公處所或他處會晤應受
    送達人時，得於會晤處所為之；於應送達處所不獲會晤應受
    送達人時，得將文書付與有辨別事理能力之同居人、受雇人
    或應送達處所之接收郵件人員；送達，不能依前2條規定為
    之者，得將文書寄存送達地之地方自治或警察機關，並作送
    達通知書兩份，一份黏貼於應受送達人住居所、事務所、營
    業所或其就業處所門首，另一份交由鄰居轉交或置於該送達
    處所信箱或其他適當位置，以為送達；前項情形，由郵政機
    關為送達者，得將文書寄存於送達地之郵政機關。行政程序
    法第72條第1項、第73條第1項、第74條第1項、第2項分別定
    有明文。再按行政機關依行政程序法而為文書之送達，專依
    該法律之規定，且該法並無準用民事訴訟法或刑事訴訟法關
    於寄存送達自寄存之日起10日生效規定之規定，是文書合法
    寄存送達後，當自寄存之日起即時生效，並非於寄存之日起
    算10日生效，或自受送達人實際領取文書之日起生效（臺灣
    高等法院97年法律座談會第42、43號提案研討結果亦同此意
    見）。
二、原處分意旨略以：異議人即受處分人於民國97年12月2 日22
    時35分許，駕駛車牌號碼008-CJL 號普通重型機車，在桃園
    縣新屋鄉頭洲村7鄰3號旁之產業道路，經桃園縣政府警察局
    新屋分局埔頂派出所警員攔查測得其呼氣酒精濃度達每公升
    0.95毫克，而有「酒駕經警方酒測為每公升0.95毫克」之違
    規事實，經該分局警員以桃警局交字第DB0000000 號舉發違
    反道路交通管理事件通知單當場舉發。原處分機關遂於99年
    11月8 日以壢監裁字第裁53-DB0000000號違反道路交通管理
    事件裁決書（下稱裁決書），依道路交通管理處罰條例第35
    條第1項第1款、第68條第2 項及違反道路交通管理事件統一
    裁罰基準及處理細則之規定，裁處罰鍰新臺幣（下同）45,0
    00元，記違規點數5 點，及施以道路交通安全講習等語。
三、異議意旨略以：異議人於97年12月2 日晚間酒駕遭處罰鍰，
    嗣經檢察官為緩起訴處分，異議人已遵守緩起訴處分命其參
    加之酒駕認知輔導教育課程，並向指定之公益團體、地方自
    治團體或社區提供120 小時之義務勞務，請求裁定減免罰鍰
    云云。
四、原裁定以：本件原處分機關於99年11月8日所製作之壢監裁
    字第裁53-D B0000000號裁決書，經以郵寄掛號方式，投遞
    至異議人位在「桃園縣中壢市○○路○段500巷30號」之住所
    （受處分人於99年11月23日始將戶籍遷入桃園縣蘆竹鄉○○
    ○街199號，有其戶籍資料查詢結果在卷可憑），因不獲會
    晤其本人，亦無受領文書之同居人或受雇人，乃依規定於99
    年11月11日將該件文書寄存在中壢郵局，在寄存之前，投遞
    人員並已依規定製作送達通知書2份，1份黏貼於應受送達人
    住所門首，1份置於受送達處所信箱或適當位置等情，有送
    達證書影本在卷可稽，是郵局投遞人員對異議人前揭住所為
    本件寄存送達之程序，符合前揭行政程序法關於寄存送達程
    序之規定，原處分機關之上開裁決書應已於99年11月11日發
    生送達之效力。又異議人係居住在桃園縣蘆竹鄉，依司法院
    所發布之「法院訴訟當事人在途期間標準」第4條第1款第2
    目及第2條第1款之規定，須扣除在途期間1日，故異議人如
    欲聲明異議，應於接到裁決書之翌日起20日加計1日在途期
    間內，即於99 年12月2日以前提出，然異議人遲至100年6月
    14日始向原處分機關聲明異議，有該聲明異議狀所蓋交通部
    公路總局中壢監理站收文日期戳記附卷可憑。是異議人本件
    聲明異議，已逾20日之法定異議期間，揆諸前揭規定，該聲
    明異議自不合法律上之程式，且屬無從補正之事項，異議人
    之聲明異議，於程序上已不合法，應予駁回。
五、經核原裁定上開認事用法，洵無違誤。抗告意旨以抗告人因
    在外工作未接獲裁決書，期間經詢問家人，亦表示未收到任
    何掛號信，直至遷入桃園縣蘆竹鄉後才收到裁決書，且抗告
    人因此違規案件已服完義務勞動，突然又收到裁決書，罰鍰
    金額抗告人已無力負擔等語。惟查：按寄存送達設計之目的
    ，在於當事人因外出工作、旅遊或其他情事而臨時不在應送
    達處所之情形，時有所見，為使相關文書送達，以儘速確定
    相關法律關係，此乃立法者就當事人權益及儘早確定法律關
    係安定所為之權衡措施，故於無法會晤應受送達人或有辨別
    事理能力之同居人或受僱人時，法律上設有寄存送達之制度
    ，以資因應，是於合法寄存送達時即發生法定送達效力，並
    非以受送達者前往寄存處所領取送達文書始發生效力。本件
    抗告人既未否認於遷入桃園縣蘆竹鄉○○○街199號前係住
    居於「桃園縣中壢市○○路○段500巷30號」之住所，期間且
    亦未曾陳報更改或增設通信地址，則裁決書向其上開「桃園
    縣中壢市○○路○段500巷30號」之住所為送達，而本案於送
    達時因未獲會晤應受送達人即異議人、同居人、受僱人或應
    送達處所之接收郵件人員，故將本件裁決書為寄存送達，尚
    難認有何不當，縱抗告人確無收到招領通知，仍無解於本件
    已生合法送達之效力。是本件顯難據抗告人因自己疏失之可
    歸責於己之事由致未收受本件裁決書而反認本件裁決書之送
    達程序有違法或不當之程序瑕疵可指。另本件異議因逾越法
    定不變期間已無從補正，應從程序上予以駁回，就處分機關
    所為之實質處分內容是否適當，本院無從予以審理，併此敘
    明。綜上，本件抗告人之抗告為無理由，應予駁回。
據上論結，應依道路交通案件處理辦法第26條，刑事訴訟法第41
2條，裁定如主文。
中    華    民    國    100    年    7    月    29    日
                  刑事第十六庭  審判長法  官  陳晴教
                                      法  官  王敏慧
                                      法  官  吳啟民
以上正本證明與原本無異。
不得再抗告。
                                      書記官  賴以真
中    華    民    國   100    年    7     月    29    日